【裁判字號】    98,審交訴,41
【裁判日期】    980417
【裁判案由】    公共危險等
【裁判全文】
臺灣高雄地方法院刑事判決            98年度審交訴字第41號
公  訴  人  臺灣高雄地方法院檢察署檢察官
被      告  甲○○
上列被告因公共危險等案件，經檢察官提起公訴（98年度偵字第
5487號），被告於準備程序中就被訴事實為有罪之陳述，經本院
告知簡式審判程序之旨，並聽取被告與公訴人之意見後，本院合
議庭裁定由受命法官獨任進行簡式審判程序，判決如下：
    主  文
甲○○犯不能安全駕駛動力交通工具罪，處拘役肆拾日，如易科
罰金，以新臺幣壹仟元折算壹日；又犯肇事致人傷害逃逸罪，處
有期徒刑陸月，如易科罰金，以新臺幣壹仟元折算壹日。
    事實及理由
一、本件犯罪事實、證據，除刪除「甲○○前因毒品危害防制條
    例案件，經臺灣高雄地方法院於民國97年3 月6 日以97年度
    審易字第44號判處有期徒刑3 月確定，於97年7 月14日易科
    罰金執行完畢」等語，並補充被告於本院審理時之自白為證
    據外，其餘均引用起訴書所載（如附件）。
二、刑法第185 條之3 規定服用酒類致不能安全駕駛動力交通工
    具而駕駛罪，係抽象危險犯，並不以發生具體危險為必要，
    至所謂酒醉狀態，只需一般評價程度達於對車輛駕駛行為失
    其必要之注意力或判斷力之虞即可，至實際上對駕駛行為是
    否發生具體危險，並非首要考慮之因素；又駕駛人之呼氣酒
    精濃度達每公升0.40毫克者，肇事率即已為一般情形之6 倍
    。而刑法第185 條之4 之肇事致人死傷逃逸罪，應非指行為
    人有積極「逃亡、隱匿」等阻礙犯罪偵查行為，係指行為人
    不留在肇事現場為即時救護、避免後車再度撞擊或協助相關
    人員迅速處理事故而離去之行為，蓋此一離去行為將可能促
    使肇事所發生之損害而有再度擴大之危險。本件被告酒後駕
    車，經測得其呼氣酒精濃度每公升0.44毫克，此有被告酒精
    濃度測試值記錄紙足憑，且因酒醉而發生交通事故，更足認
    被告確因飲酒已達不能安全駕駛動力交通工具之程度，而被
    告於肇事後並未停留在現場或協助將傷者送醫救治，其逕行
    離去已造成其肇事所發生之損害更鉅，是核被告所為，係犯
    刑法第185 條之3 不能安全駕駛動力交通工具罪及同法第18
    5 條之4 肇事致人傷害逃逸罪。被告所犯上開2 罪，犯意各
    別，行為互殊，應予分論併罰。查甲○○前因毒品案件，經
    本院分別以97年度審易字第44號、97年度審易字第264 號各
    判處有期徒刑3 月確定，經定應執行刑有期徒刑5 月確定，
    於97年9 月16日方易科罰金執行完畢，此有臺灣高等法院被
    告前案紀錄表在卷足憑。被告於97年9 月1 日為上開犯行，
    應不構成累犯，檢察官認被告本件犯行應依刑法第47條第1
    項加重其刑，尚屬誤會，附此敘明。
三、爰審酌酒後駕車為極度危險之行為，嚴重威脅其他道路使用
    者之安全，被告飲用酒類後率爾駕車上路，其呼氣酒精濃度
    已達每公升0.44毫克，其於肇事後竟不顧受傷之丙○○，逕
    自離去，及被告坦承犯行，並與被害人達成和解，足見被告
    已知檢討、反省，態度尚可等一切情狀，分別量處如主文所
    示之刑，並諭知易科罰金之折算標準。
據上論斷，應依刑事訴訟法第273 條之1 第1 項、第284 條之1
、第299 條第1 項前段、第310 條之2 、第454 條第2 項，刑法
第185 條之3 、第185 條之4 、第41條第1 項前段，刑法施行法
第1 條之1 ，判決如主文。
本案經檢察官乙○○到庭執行職務。
中    華    民    國    98    年    4     月    17    日
                  交通法庭    法  官  蔡書瑜
以上正本證明與原本無異。
如不服本判決應於收受送達後10日內向本院提出上訴書狀，並應
敘述具體理由；如未敘述上訴理由者，應於上訴期間屆滿後20日
內向本院補提理由書（均須按他造當事人之人數附繕本）「切勿
逕送上級法院」。
中    華    民    國    98    年    4     月    17    日
                              書記官  楊明月
附錄：論罪法條
中華民國刑法第185條之3
服用毒品、麻醉藥品、酒類或其他相類之物，不能安全駕駛動力
交通工具而駕駛者，處1 年以下有期徒刑、拘役或科或併科15萬
元以下罰金。
中華民國刑法第185條之4
駕駛動力交通工具肇事，致人死傷而逃逸者，處 6 月以上 5 年
以下有期徒刑。
臺灣高雄地方法院檢察署檢察官起訴書
                                      98年度偵字第5487號
    被      告  甲○○  男  43歲（民國○○年○月○○日生）
                        住高雄縣岡山鎮壽天裡大同巷35號
                        國民身份證統一編號：Ｚ000000000號
上被告因公共危險案件，已經偵查終結，認應提起公訴，茲將犯
罪事實及證據並所犯法條分敘如下：
        犯 罪 事 實
一、甲○○前因毒品危害防制條例案件，經臺灣高雄地方法院於
    民國97年3月6日以97年度審易字第44號判處有期徒刑3月確
    定，於97年7月14日易科罰金執行完畢。詎其猶不知悔改，
    於97年9月1日12時許，在高雄縣岡山鎮岡山火車站前某檳榔
    攤飲用啤酒後，已達不能安全駕駛動力車輛之程度，且明知
    服用酒類後，不能安全駕駛動力交通工具者，不得為駕駛行
    為，仍於同日12時20分許騎乘車牌號碼WBQ─491號輕型機車
    離開上揭地點欲返回其位於高雄縣岡山鎮大同巷35號之住處
    ，嗣其於同日12時55分許沿高雄縣岡山鎮大同巷由東往西方
    向行駛，行經大埕街與大同巷交岔路口時，因酒後精神不佳
    ，注意力無法集中，而疏未注意大埕街有無車輛通行，即貿
    然駛出巷口，適由丙○○所騎乘沿大埕街由南往北方向行駛
    之車牌號碼TN7─716號重型機車駛至，閃避不及，兩車因而
    發生擦撞，致丙○○人車倒地，受有右肘、右膝、右踝及右
    大腿擦挫傷之傷害（所涉過失傷害部分，業經撤回告訴，另
    為不起訴處分），詎甲○○肇事後竟未留在現場等候警方前
    往處理，亦未協助將丙○○送醫救治，隨即騎乘機車逃逸。
    嗣經警依據丙○○提供之車牌號碼循線查獲，並於同日14時
    許對甲○○施以酒精濃度呼氣測試，發現其呼氣中酒精濃度
    測試結果達每公升0.44毫克。
二、案經丙○○訴由高雄縣政府警察局岡山分局報告偵辦。
        證 據 並 所 犯 法 條
一、證據及待證事實：
 ┌──┬──────────┬───────────────┐
 │編號│   證  據  名  稱   │   待   證   事   實          │
 ├──┼──────────┼───────────────┤
 │１  │被告甲○○於警詢及本│全部犯罪事實。                │
 │    │署偵訊中之自白      │                              │
 ├──┼──────────┼───────────────┤
 │２  │證人丙○○於警詢時之│被告於前揭時間、地點騎乘機車肇│
 │    │證述                │事後隨即逃逸之事實。          │
 ├──┼──────────┼───────────────┤
 │３  │卷附經被告簽名之酒精│(1)被告於肇事後約1 小時又5 分鐘│
 │    │濃度呼氣測試紀錄單、│  之呼氣中酒精濃度為每公升0.44│
 │    │高雄縣政府警察局舉發│  毫克，據此推算被告騎乘機車肇│
 │    │違反道路交通管理事件│  事時之呼氣中酒精濃度約為每公│
 │    │通知單影本各1份     │  升0. 4963 毫克（依呼氣酒精濃│
 │    │                    │  度代謝率總平均值為0.052+mg/1│
 │    │                    │  / hr推算，0.44＋0.052 ×(1+5│
 │    │                    │   /60 )＝0.49633...，呼氣酒精│
 │    │                    │  濃度代謝率之計算詳參蔡中志所│
 │    │                    │  著「國人酒精濃度與代謝率及對│
 │    │                    │  行為影響之實驗研究」 (警光雜│
 │    │                    │  誌第538 期第56頁)一 文）    │
 │    │                    │  。                          │
 │    │                    │(2)按汽車駕駛人飲用酒類或其他類│
 │    │                    │  似物後其吐氣所含酒精濃度超每│
 │    │                    │  公升0.25毫克者，不得駕車道路│
 │    │                    │  路交通安全規則第114 條2 款定│
 │    │                    │  有明文。又就醫學文獻知，酒精│
 │    │                    │  對人體之影響程度乃依血中酒精│
 │    │                    │  濃度而定，而警方測試器所測得│
 │    │                    │  之呼氣酒精濃度乘以200 為當時│
 │    │                    │  之血中酒精濃度，又當呼氣濃度│
 │    │                    │  達每公升0.25毫克時，將造成輕│
 │    │                    │  度協調功能降低之輕度酒精中毒│
 │    │                    │  症狀，當呼氣濃度達每公升0.5 │
 │    │                    │  毫克時，將造成反應較慢、感覺│
 │    │                    │  降低、影響駕駛等輕到中度之酒│
 │    │                    │  精中毒症狀，當呼氣濃度達每公│
 │    │                    │  升0.75毫克時，將造成思考改變│
 │    │                    │  、個性行為改變等酒精中毒症狀│
 │    │                    │  ，當呼氣濃度達每公升1.0 毫克│
 │    │                    │  時，將造成步態不穩、噁心嘔吐│
 │    │                    │  、精神混惑不清晰等中度酒精中│
 │    │                    │  毒症狀，此有行政院國軍退除役│
 │    │                    │  官兵輔導委員會台北榮民總醫院│
 │    │                    │  88 年8月5 日 (88) 北總內字第│
 │    │                    │  26868 號函文可參。依上揭被告│
 │    │                    │  之呼氣酒精濃度測試結果，足認│
 │    │                    │  被告因飲酒已產生駕駛技巧障礙│
 │    │                    │  ，視覺及行為反應能力變慢，協│
 │    │                    │  調功能降低，而於騎乘機車之始│
 │    │                    │  及肇事時均已達不能安全駕駛動│
 │    │                    │  力交通工具之程度。          │
 ├──┼──────────┼───────────────┤
 │４  │卷附道路交通事故現場│本件交通事故發生之情形。      │
 │    │圖、道路交通事故調查│                              │
 │    │報告表(一)(二)各1份、事 │                              │
 │    │故現場及車輛損壞情形│                              │
 │    │照片共14張          │                              │
 ├──┼──────────┼───────────────┤
 │５  │卷附高雄縣立岡山醫院│告訴人丙○○因本件交通事故受有│
 │    │診斷證明書1紙       │如犯罪事實所載傷害之事實。    │
 │    │                    │                              │
 └──┴──────────┴───────────────┘
二、核被告甲○○所為，係犯刑法第185條之3服用酒類不能安全
    駕駛動力交通工具而駕駛罪嫌及同法第185條之4駕駛動力交
    通工具肇事致人受傷而逃逸罪嫌。被告所犯上開2罪間，犯
    意各別，罪名互殊，請予分論併罰。又被告曾受有期徒刑之
    執行完畢（詳如犯罪事實所載，有刑案資料查註紀錄表附卷
    可憑）後，5年內故意再犯本件有期徒刑以上之罪，為累犯
    ，請依刑法第47條第1項之規定加重其刑。
三、依刑事訴訟法第251條第1項提起公訴。
      此  致
臺灣高雄地方法院
中    華    民    國    98    年    2     月    27    日
                        檢  察  官        丁  ○  ○


司法院資訊處製作；財團法人民間司法改革基金會備份。
